Inventaris van de verbaalarchieven van het Ministerie van Financiën: Administratie der Posterijen, 1831-1876
Nationaal Archief, Den Haag
Ministerie van Financiën: Administratie der Posterijen
Financiën / Posterijen, 1831-1876
F25544
20.00 meter; 240 inventarisnummers.
Normale geschreven, getypte en gedrukte documenten, geen bijzondere handschriften.
Nationaal Archief, Den Haag
Ministerie van Financiën / Administratie der Posterijen 1831-1876
De chronologisch gevormde verbaalarchieven van de verschillende afdelingen van het Ministerie zijn raadpleegbaar met behulp van agenda's, indices en klappers. Deze toegangen werden niet per afdeling aangehouden, maar voor groepen afdelingen gezamenlijk. Te onderscheiden zijn de volgende series: 1. Generale Secretariaat, Generale Thesaurie (tot 1923 en vanaf 1928), Rijks Uitgaven (tot 1869) en Pensioenen (1904-1933) 2. Directe belastingen, invoerrechten en accijnzen, Personeel, Rijksgebouwen (vanaf 1921) 3. Registratie, hypotheken en kadaster (vanaf 1925: Indirecte belastingen) en 4. Posterijen (tot 1876). Omdat bij het samenstellen van deze indices in de loop der jaren een sterk wisselend aantal rubrieken is gebruikt, soms met verschillende trefwoorden voor hetzelfde onderwerp, zijn achteraf per serie over de gehele periode 1831-1935 (Posterijen tot 1876) alfabetische rubriekenlijsten met klappers vervaardigd (toegangen 2.08.09 tot en met 2.08.12). Daarin worden alle jaren vermeld waarin een rubriek voorkomt in de index. Omdat bij veel onderwerpen wordt verwezen naar ruimere trefwoorden als `accijnzen' `directe belastingen', `kadaster', steeds gevolgd door een aantal engere trefwoorden, krijgt de onderzoeker een beter overzicht van het takenpakket.
Archiefvorming
Geschiedenis van de archiefvormer
In de periode vanaf 1813 vormde de Administratie der Posterijen een zelfstandige dienst, waarbij de postmeester-generaal slechts een comptabele verantwoording naar de minister van Financiën kende. Per 19 september 1831 kwam deze dienst als de Administratie der Posterijen en verdere Middelen van Vervoer onder direct bestuur van de minister van Financiën. De taak bestond uit het onderhouden van contacten met buitenlandse postadministraties, het bestuur over de dienst der brieven- en paardenposterij en de controle op hun financiële verantwoordingen. Bovendien trad men regelend op ten aanzien van de rijksinkomsten uit de middelen van vervoer te lande (in samenhang met het postvervoer) en de middelen van vervoer te water (beurt- en veerschepen).
Mr. J. Pols werd in 1831 als referendaris van de afdeling aangesteld. De in die dagen vigerende wetgeving daterend uit de Franse tijd had een sterk fiscale grondslag, waartegen een groeiend verzet bestond. Tijdens het kabinet Thorbecke kwam onder leiding van minister P.P. van Bosse de wet van 12 april 1850 S. 15 'tot vaststelling van het briefport en tot regeling der aangelegenheden van de brievenposterij' tot stand. Hierin werd onder handhaving van het postmonopolie een redelijker briefporttarief vastgesteld en de dienstverlening belangrijk uitgebreid door de bepalingen inzake de oprichting van postkantoren. Uitvoering aan de wet werd gegeven door een commissie onder leiding van J. Pols. Bij KB van 24 februari 1852 no. 1 werd Pols tevens benoemd tot hoofddirecteur der posterijen, zodat het opperbestuur (wetgeving, instructies, verdragen, toezicht op het hoofdbestuur) en de dagelijkse leiding van de landelijke postdienst in één hand verenigd waren (bovendien was Pols van 1836-1864 nog directeur van het Haagse postkantoor). De inspectietaak werd na 1852 toebedeeld aan 5 inspecteurs, waaronder een hoofdinspecteur (deze laatste functie komt in 1864 te vervallen). De eerdergenoemde personele unie werd in 1864 door Pols' opvolger, J.P. Hofstede, overgenomen. De postdienst en haar kantoren werden na 1850 belangrijk uitgebreid; de verouderde paardenposterij werd in 1854 opgeheven. Na een kleine wetswijziging in 1855 S. 61 werd de postwet in 1870 S. 138 geheel herzien en aldus aan de veranderde omstandigheden aangepast. Ook de internationale verhoudingen ondergingen een belangrijke wijziging. In 1863 vond het eerste internationale postcongres in Parijs plaats en tal van posttractaten werden gesloten op basis van de in 1850 gelegislateerde situatie. Door de oprichting van de Union Générale des Postes in 1874 kregen de verhoudingen een mondiaal karakter.
Bij KB van 6 november 1877 S. 194 werd de afdeling Posterijen ondergebracht bij het nieuw opgerichte Departement van Waterstaat, Handel en Nijverheid.
Geschiedenis van het archiefbeheer
Gedurende de gehele periode hebben de afdelingen en administraties van het ministerie hun archivalia in beginsel geordend tot één centraal verbaalarchief, waarbij de besluiten van de minister chronologisch geordend werden op datum van afdoening. Enkele afdelingen hebben echter uit praktische overwegingen gemeend deze centrale ordening te moeten verlaten. Hun stukken werden, na gelicht te zijn uit het verbaalarchief, geordend tot dossiers en bundels op onderwerp. Door deze opsplitsing waren tot 1995 de volgende bestanddelen te onderscheiden:
Het openbare verbaalarchief, chronologisch geordend op datum van afdoening, 1831-1935. Omvang 1245 meter.
Het kabinets/geheime verbaalarchief, chronologisch geordend op datum van afdoening, 1831-1940. Omvang 38 meter.
Het dossierarchief over de periode 1831-1918, dat voornamelijk bestaat uit dossiers van het Generaal Secretariaat, de Administraties van de Generale Thesaurie en van 's-Rijks Uitgaven, de Afdeling Posterijen en de Afdeling Telegrafie. Voorts bestaat dit archief nog uit een aantal losse items van de "belastingafdelingen" (Rijnvaart, handelstraktaten, Ambulante Recherche, Algemeen Zegelkantoor etc). De inventaris op dit bestand, omvang 55 meter, is vervallen, thans is het 2.08.41.
Het dossierarchief over de periode 1919-1940, dat voornamelijk bestaat uit dossiers van het Secretariaat, de Thesaurie, het Kabinet en voorts enige commissiearchieven. Toegankelijk met behulp van inventaris 2.08.41. Omvang 145 meter.
Het dossierarchief van de Afdeling Pensioenen over de periode (1860) 1904-1933, waarin tevens opgenomen het archief van het Bemiddelingsbureau Wachtgelders 1922-1932. Zie inventaris 2.08.35.01. Omvang 8 meter.
Het archief van de Afdeling Erediensten over de periode 1871-1940. Zie inventaris 2.08.13. Omvang 40 meter.
De archivalia van de Afdeling Domeinen, die onderverdeeld zijn in de perioden 1823-1868 (hierin tevens de periode 1823-1840 van het Amortisatie Syndicaat), 1869-1913 en 1914-1944. Zie de inventarissen 2.08.16 t/m 21 en 2.08.34.
8De archivalia van de Afdeling Rijksgebouwen (1922-1940) zijn geheel geïncorporeerd in het archief van de Rijksgebouwendienst. Dit archief berust nog bij de Rijksgebouwendienst.
Het archief van de Afdeling Kadaster is in vroeger dagen grotendeels illegaal door het ministerie van Financiën vernietigd.
Het probleem bij het openbaar verbaalarchief was echter, dat het afsplitsen van stukken naar afdelingsarchieven geenszins consequent is geschied, waardoor het kan voorkomen, dat men in bepaalde perioden nog ruimschoots stukken in het verbaal aantreft, die in een latere fase tot een dossier zijn gevormd. Wel kan gezegd worden, dat het merendeel en daarmee tevens de meer belangrijke archivalia van het Secretariaat, de Thesaurie, de Rijksuitgaven en van de afdelingen Posterijen en Telegrafie uit het verbaal verwijderd zijn. Het openbaar verbaal bestond aldus voornamelijk uit archivalia afkomstig van de "belastingafdelingen" van het Ministerie.
De verwerving van het archief
Overbrenging van een overheidsarchief
Inhoud en structuur van het archief
2.08
Ordening van het archief
Wijze van raadplegen van het verbaalarchief.
Blijkens de agenda's is het ministerie na de samenvoeging in 1831 pas op 1 januari 1833 begonnen met de vorming van een centraal verbaalarchief (dit gaat voor het geheim archief niet op). Feitelijk heeft dit niet veel betekenis, aangezien alle stukken van het Secretariaat, de Thesaurie en de Rijksuitgaven over 1831-1832 in het dossierarchief zijn opgenomen. In verband met de overdracht rond 1905 van het oude ministeriearchief naar het Algemeen Rijksarchief, is de cesuur op 1830/1831 aangebracht, zodat het archief op 1 januari 1831 aanvangt in plaats van in september 1831.
Bij het openbaar verbaal is tot 1920 dagelijks een agenda van afgedane stukken gevoegd. Per afdeling wordt hierin aantekening gehouden over de herkomst en de inhoud van het stuk en wordt kortelings de strekking van de beschikking omschreven. Na 1920 is een numerieke lijst van het aantal beschikkingen bijgevoegd met aanduiding van de behandelende afdeling. Bovendien zijn er vanaf 1914 per afdeling de z.g. rubriekenlijsten: dagelijkse nummerlijsten van de beschikkingen met verwijzing naar de indexrubrieken.De per jaar samengestelde alfabetische indices van het Ministerie van Financiën beslaan de periode 1831-1935 en zijn onderverdeeld naar de volgende administraties en afdelingen:
Generaal Secretariaat, 1831-1913; (Kabinet en) Secretarie, 1913-1935; Administratie van 's-Rijks Uitgaven, 1831-1869; Administratie van de Generale Thesaurie, 1831-1923; Afdeling Pensioenen, 1904-1933; Bemiddelingsbureau Wachtgelders, 1923-1933. De Generale Thesaurie is per 21 maart 1923 een eigen index gaan voeren (zie inv.nrs. 9027-9067: agenda's, indices en klappers).
Administratie der Directe Belastingen, In- en Uitgaande Rechten en Accijnzen, 1831-1878; Administratie der Directe Belastingen, Invoerrechten en Accijnzen, 1879-1926; Administratie der Belastingen (uitgezonderd de indirecte belastingen), 1926-1935; Afdeling Personeel, 1831-1935; Afdeling Rijksgebouwen, 1922-1935; Afdeling Comptabiliteit, 1930-1935.
Registratie en Loterijen, 1831-1863; Registratie (en Domeinen), 1864-1873; Registratie, 1874-1893; Administratie van de Registratie, Hypotheken en het Kadaster, 1894-1926; Afdeling Indirecte Belastingen van de Administratie der Belastingen, 1926-1935; Afdeling Kadaster, 1926-1929; Afdeling Hypotheken en Kadaster, 1930-1935.
Afdeling Posterijen, 1831-1877.
De afdelingen van het ministerie hebben bij het samenstellen van de indices in de loop van ruim honderd jaar een sterk wisselend aantal indexrubrieken gebruikt, waardoor het soms moeilijk is te bepalen in welke rubriek een bepaalde categorie stukken wordt vermeld. Om dit te ondervangen is van iedere index een alfabetische rubriekenlijst met klapper over de gehele periode 1831-1935 gemaakt, die de jaren vermeldt waarin een bepaalde rubriek in de index voorkomt. Het betreft de inventarissen onder nummer:
2.08.09 Hoofdenlijst en klapper Secretariaat, Thesaurie etc,
2.08.10 Hoofdenlijst en klapper Directe Belastingen,
2.08.11 Hoofdenlijst en klapper Indirecte Belastingen,
2.08.12 Hoofdenlijst en klapper Posterijen (1831-1877).
Bij een onderzoek zal men eerst moeten bepalen tot de competentie van welke afdeling of administratie een bepaalde zaak behoorde. In de betreffende indexrubriek in de index vindt men alle stukken omschreven, die in dat jaar over een bepaalde kwestie zijn behandeld met een verwijzing naar de afdoeningsdatum en het nummer.
Heeft men deze datum en nummer gevonden, dan kan men via de agenda's nagaan welke afdeling dit stuk heeft behandeld. Zo het niet is vernietigd, zal dat stuk in het verbaal van de betreffende afdeling te vinden zijn.
Men dient zich wel te realiseren, dat niet ieder archiefstuk bewaard is gebleven: bepaalde categorieën stukken zijn deels of geheel uit het verbaalarchief vernietigd of zijn ondergebracht in een dossier. In c. 90% van de gevallen is dat aangetekend in de agenda, of staat dat vermeld op een verwijsbriefje, die bij de agenda's zijn gevoegd.
Naast de index hebben de afdelingen tevens klappers op namen aangelegd, die direct verwijst naar de afdoeningsdatum. Tevens zijn er bijzondere namenklappers (gratificaties, op namen van N.V.'s, op salarisinhoudingen etc) bijgehouden.
Aanwijzingen voor de gebruiker
Openbaarheidsbeperkingen
Volledig openbaar.
Materiële beperkingen
Aanvraaginstructie
Openbare archiefstukken kunnen online worden aangevraagd en gereserveerd. U kunt dit ook via de terminals in de studiezaal van het Nationaal Archief doen. Om te kunnen reserveren dient u de volgende stappen te volgen:
U maakt een profiel aan op www.gahetna.nl, en logt vervolgens in
Via de archiefinventaris (alleen de beschrijvingen met rode nummers) selecteert u het gewenste archiefstuk door op de knop 'Reserveren' te klikken
In het volgende scherm geeft u aan op welke dag u het archiefstuk wilt inzien
Indien u zich bevindt in de studiezaal en een tafelnummer heeft ontvangen kunt u dit nummer vermelden. Als u geen tafelnummer heeft kunt u tafelnummer 777 laten staan
Vervolgens bevestigt u uw reservering door deze te versturen.
Verwant materiaal
Beschikbaarheid van kopieën
Verwante archieven
Voor een algemene inleiding op de archieven van het Ministerie van Financieën zie toegang 2.08.05.01 Inventaris van de agenda's en eigentijdse toegangen op het openbaar verbaal archief van het Ministerie van Financiën, 1831-1935.
Bijlagen
Naamlijst van de ministers van Financiën
Titels
29-11-1813 - 06-04-1814 Commissaris-generaal van Financiën
06-04-1814 - 16-09-1815 Secretaris van staat
sinds 16-09-1815 Minister
Bewindslieden
29-11-1813 - 06-04-1814 Canneman, E.
06-04-1814 - 11-04-1821 Six van Oterleek, mr. C.C. baron
11-04-1821 - 01-05-1821 Noël Simons, F.A. (ad interim)
01-05-1821 - 30-03-1824 Elout, mr. C.T.
30-03-1824 - 12-04-1828 Appelius, mr. J.H.
12-04-1828 - 10-06-1828 Ossewaarde, P.A. (a.i.)
10-06-1828 - 05-01-1837 Tets van Goudriaan, mr. A.W.N. van
10-01-1837 - 01-06-1837 Gennep, mr. A. van (a.i.)
01-06-1837 - 09-01-1840 Beelaerts van Blokland, jhr. mr. G.
09-01-1840 - 31-07-1840 Gennep, mr. A. van (a.i.)
31-07-1840 - 25-06-1843 Rochussen, J.J.
25-06-1843 - 22-09-1843 Heim van Duivendijke, mr. J.A. ridder van der
22-09-1843 - 01-01-1848 Hall, mr. F.A. van
01-01-1848 - 25-03-1848 Rappard, mr. W.L.F.C. ridder van
25-03-1848 - 17-05-1848 Schimmelpenninck, G. graaf
17-05-1848 - 03-06-1848 Ossewaarde, P.A. (a.i.)
03-06-1848 - 19-04-1853 Bosse, mr. P.P. van
19-04-1853 - 05-01-1854 Doorn, E.C.U. van
06-01-1854 - 01-05-1854 Hall, mr. F.A. van (a.i.)
01-05-1854 - 18-03-1858 Vrolik, dr. A.
18-03-1858 - 23-02-1860 Bosse, mr. P.P. van
23-02-1860 - 23-02-1861 Hall, mr. F.A. baron van
23-02-1861 - 14-03-1861 Lotsy, mr. J.S. (a.i.)
14-03-1861 - 31-01-1862 Tets van Goudriaan, jhr. mr. J.G.H. van
01-02-1862 - 27-11-1865 Betz, G.H.
27-11-1865 - 10-02-1866 Olivier, mr. N. (a.i.)
10-02-1866 - 01-06-1866 Bosse, mr. P.P. van
01-06-1866 - 03-06-1868 Schimmelpenninck, mr. R.J. graaf
03-06-1868 - 04-01-1871 Bosse, mr. P.P. van
04-01-1871 - 06-07-1872 Blussé van Oud Alblas, mr. P.
06-07-1872 - 27-08-1874 Delden, mr. A. van
27-08-1874 - 03-11-1877 Heim, mr. H.J. baron van der
03-11-1877 - 20-08-1879 Gleichman, mr. J.G.
20-08-1879 - 13-06-1881 Vissering, mr. S.
13-06-1881 - 23-04-1883 Lynden van Sandenburg, mr. C.T. graaf van
23-04-1883 - 04-05-1885 Grobbee, W.J.L.
05-05-1885 - 21-04-1888 Bloem, J.C.
21-04-1888 - 21-08-1891 Godin de Beaufort, jhr. mr. K.A.
21-08-1891 - 09-05-1894 Pierson, mr. N.G.
09-05-1894 - 26-07-1897 Sprenger van Eyk, mr. J.P.
26-07-1897 - 01-08-1901 Pierson, mr. N.G.
01-08-1901 - 16-08-1905 Harte van Tecklenburg, mr. J.J.I.
16-08-1905 - 11-02-1908 Meester, mr. T.H. de
12-02-1908 - 29-08-1913 Kolkman, mr. M.J.C.
29-08-1913 - 24-10-1914 Bertling, A.E.J.
24-10-1914 - 08-02-1916 Treub, mr. M.W.F.
08-02-1916 - 22-02-1917 Gijn, mr. dr. A. van
22-02-1917 - 09-09-1918 Treub, mr. M.W.F.
09-09-1918 - 28-07-1921 Vries, mr. dr. S. de
28-07-1921 - 11-08-1923 Geer, jhr. mr. D.J. de
11-08-1923 - 08-03-1926 Colijn, H.
08-03-1926 - 26-05-1933 Geer, jhr. mr. D.J. de
26-05-1933 - 24-06-1937 Oud, mr. P.J.
24-06-1937 - 19-05-1939 Wilde, mr. J.A. de
19-05-1939 - 25-07-1939 Colijn, dr. H. (a.i.)
25-07-1939 - 10-08-1939 Bodenhaus, C.W.
10-08-1939 - 03-09-1940 Geer, jhr. mr. D.J. de
Beschrijving van de series en archiefbestanddelen
- ALGEMEEN
  - Resoluties (besluiten) en ingekomen stukken van de Afdeling Posterijen en andere middelen van vervoer van het Ministerie van Financiën, 1831 januari 28 - 1877 oktober 31.; 1-157; 157 pakken
    - 1831 januari 28 - 1836 augustus 15, 1
    - 1837 januari 27 - 1840 juni 5, 2
    - 1841 februari 3 - 1842 maart 26, 3
    - 1842 april 1 - 1843 maart 3, 4
    - 1843 april 7 - augustus 30, 5
    - 1843 september 6 - 1844 juni 26, 6
    - 1844 juli 1 - 1845 mei 21, 7
    - 1845 mei 28 - december 31, 8
    - 1846 januari 7 - 1847 juli 17, 9
    - 1847 juli 21 - 1849 maart 31, 10
    - 1849 april 12 - 1850 april 27, 11
    - 1850 mei 1 - december 3, 12
    - 1850 december 4 - 1851 april 26, 13
    - 1851 mei 2 - september 23, 14
    - 1851 september 26 - 1852 maart 8, 15
    - 1852 maart 11 - september 30, 16
    - 1852 oktober 3 - 1853 mei 9, 17
    - 1853 mei 12 - december 30, 18
    - 1854 januari 4 - augustus 24, 19
    - 1854 augustus 28 - 1855 maart 7, 20
    - 1855 maart 16 - augustus 31, 21
    - 1855 september 8 - december 8, 22
    - 1855 december 12 - 1856 april 18, 23
    - 1856 april 19 - oktober 4, 24
    - 1856 oktober 8 - 1857 februari 20, 25
    - 1857 februari 21 - juni 29, 26
    - 1857 juli 2 - december 9, 27
    - 1857 december 11 - 1858 maart 13, 28
    - 1858 maart 17 - juni 25, 29
    - 1858 juni 26 - september 30, 30
    - 1858 oktober 2 - december 30, 31
    - 1859 januari 4 - april 23, 32
    - 1859 april 28 - augustus 30, 33
    - 1859 september 3 - december 31, 34
    - 1860 januari 6 - juni 5, 35
    - 1860 juni 7 - december 31, 36
    - 1861 januari 2 - mei 8, 37
    - 1861 mei 10 - september 27, 38
    - 1861 september 28 - december 31, 39
    - 1862 januari 3 - april 15, 40
    - 1862 april 19 - juni 27, 41
    - 1862 juli 1 - oktober 22, 42
    - 1862 oktober 24 - 1863 februari 14, 43
    - 1863 februari 18 - mei 30, 44
    - 1863 juni 3 - september 28, 45
    - 1863 oktober 7 - 1864 april 6, 46
    - 1864 april 7 - september 5, 47
    - 1864 september 7 - december 31, 48
    - 1865 januari 6 - mei 4, 49
    - 1865 mei 5 - augustus 18, 50
    - 1865 augustus 23 - december 30, 51
    - 1866 januari 2 - april 7, 52
    - 1866 april 10 - juli 10, 53
    - 1866 juli 12 - september 28, 54
    - 1866 september 29 - december 31, 55
    - 1867 januari 2 - maart 20, 56
    - 1867 maart 21 - mei 31, 57
    - 1867 juni 3 - augustus 21, 58
    - 1867 augustus 22 - oktober 15, 59
    - 1867 oktober 16 - december 31, 60
    - 1868 januari 2 - maart 11, 61
    - 1868 maart 12 - mei 5, 62
    - 1868 mei 6 - juli 8, 63
    - 1868 juli 9 - september 17, 64
    - 1868 september 18 - november 21, 65
    - 1868 november 23 - 1869 januari 30, 66
    - 1869 februari 1 - april 5, 67
    - 1869 april 6 - juni 12, 68
    - 1869 juni 14 - augustus 10, 69
    - 1869 augustus 11 - september 30, 70
    - 1869 oktober 1 - november 11, 71
    - 1869 november 12 - december 22, 72
    - 1869 december 23 - 1870 februari 17, 73
    - 1870 februari 19 - maart 31, 74
    - 1870 april 1 - mei 18, 75
    - 1870 mei 19 - juli 14, 76
    - 1870 juli 16 - september 6, 77
    - 1870 september 7 - oktober 13, 78
    - 1870 oktober 14 - november 19, 79
    - 1870 november 21 - december 31, 80
    - 1871 januari 2 - februari 8, 81
    - 1871 februari 9 - maart 11, 82
    - 1871 maart 13 - april 5, 83
    - 1871 april 6 - mei 8, 84
    - 1871 mei 9 - juni 9, 85
    - 1871 juni 10 - juli 4, 86
    - 1871 juli 5-21, 87
    - 1871 juli 22 - augustus 24, 88
    - 1871 augustus 25 - september 23, 89
    - 1871 september 25 - oktober 25, 90
    - 1871 oktober 26 - november 15, 91
    - 1871 november 16 - december 8, 92
    - 1871 december 9-30, 93
    - 1872 januari 2-31, 94
    - 1872 februari 1-29, 95
    - 1872 maart 2 - april 13, 96
    - 1872 april 15 - mei 21, 97
    - 1872 mei 23 - juni 22, 98
    - 1872 juni 25 - juli 25, 99
    - 1872 juli 26 - augustus 21, 100
    - 1872 augustus 22 - september 30, 101
    - 1872 oktober 2 - november 12, 102
    - 1872 november 13 - december 4, 103
    - 1872 december 5-31, 104
    - 1873 januari 2 - februari 7, 105
    - 1873 februari 8 - maart 18, 106
    - 1873 maart 19 - april 16, 107
    - 1873 april 17 - juni 3, 108
    - 1873 juni 4 - juli 12, 109
    - 1873 juli 14 - augustus 19, 110
    - 1873 augustus 20 - september 19, 111
    - 1873 september 20 - oktober 23, 112
    - 1873 oktober 25 - december 4, 113
    - 1873 december 5 - 1874 januari 26, 114
    - 1874 januari 27 - maart 6, 115
    - 1874 maart 7 - april 21, 116
    - 1874 april 22 - juni 3, 117
    - 1874 juni 5 - juli 15, 118
    - 1874 juli 16 - augustus 13, 119
    - 1874 augustus 14 - september 24, 120
    - 1874 september 25 - oktober 26, 121
    - 1874 oktober 27 - december 2, 122
    - 1874 december 3 - 1875 januari 14, 123
    - 1875 januari 19 - maart 5, 124
    - 1875 maart 6 - april 6, 125
    - 1875 april 7 - mei 12, 126
    - 1875 mei 13 - juni 4, 127
    - 1875 juni 5 - juli 6, 128
    - 1875 juli 7 - augustus 12, 129
    - 1875 augustus 13 - september 17, 130
    - 1875 september 18 - oktober 21, 131
    - 1875 oktober 22 - november 25, 132
    - 1875 november 26 - december 31, 133
    - 1876 januari 4-31, 134
    - 1876 februari 1-29, 135
    - 1876 maart 1 - april 3, 136
    - 1876 april 6 - mei 19, 137
    - 1876 mei 20 - juni 7, 138
    - 1876 juni 9 - juli 7, 139
    - 1876 juli 8 - augustus 11, 140
    - 1876 augustus 12 - 21 september, 141
    - 1876 september 23 - oktober 13, 142
    - 1876 oktober 14 - november 16, 143
    - 1876 november 17 - december 9, 144
    - 1876 december 11-30, 145
    - 1877 januari 2-25, 146
    - 1877 januari 26 - februari 23, 147
    - 1877 februari 24 - maart 14, 148
    - 1877 maart 15 - april 4, 149
    - 1877 april 5 - mei 3, 150
    - 1877 mei 4-28, 151
    - 1877 mei 29 - juni 21, 152
    - 1877 juni 22 - juli 27, 153
    - 1877 juli 28 - augustus 24, 154
    - 1877 augustus 25 - september 17, 155
    - 1877 september 18 - oktober 8, 156
    - 1877 oktober 9-31, 157
- ORGANISATIE EN WETTELIJKE REGELINGEN, 1
  - In Nederland, 1.1
    - Concept-nota's van de afdeling Posterijen aan de minister inzake bezuinigingen in de organisatie van de posterijen., 1844; 158; 1 omslag
    - Lijst van ambtenaren, die sedert 1830 als surnummerair bij de administratie der posterijen in dienst zijn getreden., ca. 1845; 159; 1 stuk
    - Manuscript van een brochure van de directeur van het postkantoor te Tilburg naar aanleiding de rekesten van Amsterdamse en Rotterdamse kooplieden aan de Koning en de Staten-Generaal, waarbij op een uniform-porto wordt aangedrongen., 1847; 160; 1 deel
    - Stukken betreffende de totstandkoming van wetten inzake het briefport en tot regeling van de brievenposterij., 1849-1870; 161; 1 pak
    - Concept-nota van referendaris J. Pols inzake de bezoldiging van brievendistributeurs, met bijlage., 1850; 162; 1 omslag
    - Stukken betreffende de uniformkleding van brievenbestellers., 1850-1865; 163; 1 omslag
    - Lijst van hulpkantoren voor de brievendistributie., 1851; 164; 1 deel
    - Concept-instruktie voor de chef van het bureau der rebuutbrieven (onbestelbare poststukken)., 1857; 165; 1 stuk
    - Stukken betreffende de wettelijke bepalingen inzake de justitiële inbeslagname van brieven., 1861; 166; 1 omslag
    - Concept-besluit inzake de bezoldiging van postbeambten beneden de rang van surnummerair., 1871; 167; 1 stuk
    - Bestek en voorwaarden voor de bouw van het postkantoor in Utrecht, met tekening., 1873; 168; 1 deel
    - Stukken betreffende het goedkeuren van de schorsing van de conducteur der Brievenmalen B. van der Post, dienstdoende op de postrit Utrecht-Deventer, wegens onzorgvuldigheid, 1875.; 169; 1 omslag